---
title: "Rで学ぶ確率統計学 多変量統計編"
author: "T_"
output:
  html_document:
    theme: darkly
    toc: true
    number_sections: true
---

library(styler)
style_file("C:/Users/thyt/Learning/Learning_R/Rmd/Learning Probability and Statistics with R Multivariate Statistics/なんでも.R")

- 目的：復習を兼ねてRmarkdownにまとめる

# 章

## 適合度検定

```{r, fig.height = 7, fig.width = 7, fig.align = "center", fig.cap = "", dpi = 72}
nankai <- data.frame(month = 1:12, frequency=c(0,2,0,0,0,0,0,2,1,1,1,5))

barplot(height = nankai$frequency,
        names.arg = nankai$month, xlab = "month", ylab = "frequency")

chisq.test(nankai$frequency,p=rep(1/12,length=12))
```

$$結論　帰無仮説H_0:各々の月に地震が起きる確率が12分の1は棄却される。$$

```{r, fig.height = 7, fig.width = 7, fig.align = "center", fig.cap = "", dpi = 72}

# accident_count 事故回数
# year_count 該当する年の数

df <- data.frame(accident_count = 0:8, year_count=c(1,6,6,8,5,7,0,1,0))
m <- sum((0:8)*df$year_count)/sum(df$year_count)

print(paste("最尤推定量λ:",m))

```

$$事故回数を8回以上と解釈した場合(自由度8)の検定$$

```{r, fig.height = 7, fig.width = 7, fig.align = "center", fig.cap = "", dpi = 72}
poisprob<-dpois(0:7,lambda=m)
theory<-c(poisprob,1-sum(poisprob))
chisq.test(df$year_count,p=theory)
```

$$9回以上の実現値を0と解釈した場合(自由度9)の検定$$

```{r, fig.height = 7, fig.width = 7, fig.align = "center", fig.cap = "", dpi = 72}
poisprob2<-dpois(0:8,lambda=m)
theory2<-c(poisprob2,1-sum(poisprob2))
years2<-c(df$year_count,0)

chisq.test(years2,p=theory2)
```

$$χ二乗統計量の分布$$

```{r, fig.height = 7, fig.width = 7, fig.align = "center", fig.cap = "", dpi = 72}
N <- 1000
p <- c(4,3,2,1)/10
x <- rmultinom(N, size=10, prob=p)
expmatrix <- rep(N*p,N)
z <- x - expmatrix
chisqval <- apply(z*z/expmatrix, 2, sum)
hist(chisqval)
```

# 章 分割表の検定(2)

-   メモ
-   chisq.test(df) \# イエーツの補正あり
-   chisq.test(df,correct=FALSE) \# イエーツの補正なし
-   fisher.test(df) \# フィッシャーの正確検定

```{r, fig.height = 7, fig.width = 7, fig.align = "center", fig.cap = "", dpi = 72}
library(MASS)

SmokeEx <- table(survey$Smoke, survey$Exer)

chisq.test(SmokeEx)
```

## イエーツの補正有無でP値を比較

```{r, fig.height = 7, fig.width = 7, fig.align = "center", fig.cap = "", dpi = 72}

sb<-matrix(c(1085,703,55623,441239),2,2)
chisq.test(sb,correct=FALSE)

# correct=TRUE
chisq.test(sb)
```

## 母比率の差の検定

```{r, fig.height = 7, fig.width = 7, fig.align = "center", fig.cap = "", dpi = 72}
prop.test(c(8,13),c(20,20))

bluepen<-matrix(c(8,12,13,7),2,2)
chisq.test(bluepen)
```

## フィッシャーの正確検定

```{r, fig.height = 7, fig.width = 7, fig.align = "center", fig.cap = "", dpi = 72}
fisher.test(bluepen)
```

## フィッシャーの正確検定の計算原理　SKIP

## 独立性の検定が役に立つ場合

```{r, fig.height = 7, fig.width = 7, fig.align = "center", fig.cap = "", dpi = 72}
mrecall<-matrix(c(14,17,6,2),2,2)

chisq.test(mrecall)
chisq.test(mrecall,correct=FALSE)  # イエーツの補正なし

fisher.test(mrecall)

```

## 残差分析

メモ

-   χ二乗検定→有意→標準化残差の絶対値の上側累積確率のチェック

```{r, fig.height = 7, fig.width = 7, fig.align = "center", fig.cap = "", dpi = 72}
MF <- matrix(c(482, 532, 303, 390, 30, 38, 29, 62), 4, 2,
  dimnames = list(c("機械", "電気", "電子", "環境"), c("男性", "女性"))
)

res <- chisq.test(MF)
res$stdres
```

```{r, fig.height = 7, fig.width = 7, fig.align = "center", fig.cap = "", dpi = 72}

# 正規分布の上側累積確率を計算
p.value.matrix <- pnorm(abs(res$stdres),lower.tail=FALSE)*2

round(p.value.matrix, 4)*100

```
# 章 単回帰

## 近似直線の導出
```{r, fig.height = 7, fig.width = 7, fig.align = "center", fig.cap = "", dpi = 72}
# speed(時速)、dist(停止までに走行する距離、ft)
res<-lm(formula = dist~speed, data=cars)
plot(cars)
abline(res)

summary(res)
```

## Rにおける決定係数
```{r, fig.height = 7, fig.width = 7, fig.align = "center", fig.cap = "", dpi = 72}
summary(res)

# Call:
# lm(formula = dist ~ speed, data = cars)
# 
# Residuals:
#     Min      1Q  Median      3Q     Max 
# -29.069  -9.525  -2.272   9.215  43.201 
# 
# Coefficients:
#             Estimate Std. Error t value Pr(>|t|)    
# (Intercept) -17.5791     6.7584  -2.601   0.0123 *  
# speed         3.9324     0.4155   9.464 1.49e-12 ***
# ---
# Signif. codes:  0 ‘***’ 0.001 ‘**’ 0.01 ‘*’ 0.05 ‘.’ 0.1 ‘ ’ 1
# 
# Residual standard error: 15.38 on 48 degrees of freedom
# Multiple R-squared:  0.6511,	Adjusted R-squared:  0.6438 
# F-statistic: 89.57 on 1 and 48 DF,  p-value: 1.49e-12
```


```{r, fig.height = 7, fig.width = 7, fig.align = "center", fig.cap = "", dpi = 72}
# -1とすることで切片を0とする回帰になる
res<-lm(formula = dist~speed - 1, data=cars)
plot(cars,xlim=c(0,25))
abline(res)

summary(res)
```

## 説明変数、被説明変数のとり方による直線の違い
メモ X⇒YとY⇒Xは等しくないし、フィッティングさせた直線の解釈も異なる。

```{r, fig.height = 7, fig.width = 7, fig.align = "center", fig.cap = "", dpi = 72}

# sampledata2.xlsxのTIMSS2011シートのV列
likemath <- read.csv("likemath.csv",header=FALSE)
scoremath <- read.csv("scoremath.csv",header=FALSE)
plot(likemath$V1,scoremath$V1)
res<-lm(scoremath$V1~likemath$V1)
abline(res)
summary(res)  # y = 679.1611 -3.1604x

# 平均点が上がるほど数学が嫌いになる。と考え説明変数と独立変数を入れ替えた場合：
res2<-lm(likemath$V1~scoremath$V1)
summary(res2)

# summaryより、
# x = 125.87889 - 0.12297y
# ⇔ y = (125.87889-X)/0.12297 = 1023.655 - 8.132065X
abline(a=1023.655,b=-8.132065,lty="dotted")
# ↑で引かれた直線は横方向の残差平方和を最小化する
```
## 外れ値の影響→SKIP


# 章 赤池情報量基準によるモデル選択
メモ：
- 決定係数: 説明力のみ
 - +汎用性の判断→AIC

## cars再考
```{r, fig.height = 7, fig.width = 7, fig.align = "center", fig.cap = "", dpi = 72}

res<-lm(formula = dist~I(speed^2), data=cars)
plot(cars)
lines(cars$speed,fitted(res))
summary(res)

# 2次式
res <- lm(formula = dist ~ speed + I(speed^2), data = cars)
plot(cars)
lines(cars$speed, fitted(res), lty = 2) # 線のスタイルを点線に設定
summary(res)

# 3次式
res <- lm(formula = dist ~ speed + I(speed^2) + I(speed^3), data = cars)
lines(cars$speed, fitted(res), col = "red") # 線のスタイルを点線に設定

summary(res)

# 4次式
res <- lm(formula = dist ~ speed + I(speed^2) + I(speed^3) + I(speed^4), data = cars)
lines(cars$speed, fitted(res), col = "blue") # 線のスタイルを点線に設定
legend("topleft",legend = c("2次式", "3次式", "4次式"),
  col = c("black", "red", "blue"), lty = c(1, 2)
)

summary(res)

```

## AIC(赤池情報量基準)
```{r, fig.height = 7, fig.width = 7, fig.align = "center", fig.cap = "", dpi = 72}
res1 <- lm(formula = dist ~ speed, data = cars)
res2 <- lm(formula = dist ~ poly(speed, 2, raw = TRUE), data = cars)
res3 <- lm(formula = dist ~ poly(speed, 3, raw = TRUE), data = cars)
res4 <- lm(formula = dist ~ poly(speed, 4, raw = TRUE), data = cars)

summary(res1)$r.squared; summary(res1)$adj.r.squared
summary(res2)$r.squared; summary(res2)$adj.r.squared
summary(res3)$r.squared; summary(res3)$adj.r.squared
summary(res4)$r.squared; summary(res4)$adj.r.squared
```
次数をあげて推定パラメタを増やすと決定係数は改善できるがOverfittingに繋がる。  
→どのように適切な推定パラメタを選ぶか？(モデル選択問題)  
→AICを使う(AICが最小のものを選択する)  

MLL: 最大対数尤度  
モデルの当てはまりの良さ→AICを小さくする  
パラメータ数Kの多さ→AICを大きくする

\begin{align*}
AIC = -2MLL+2k \\
\end{align*}

```{r, fig.height = 7, fig.width = 7, fig.align = "center", fig.cap = "", dpi = 72}
AIC(res1,res2,res3,res4)

res02 <- lm(formula = dist ~ poly(speed, 2, raw = TRUE)-1, data = cars)
summary(res02)
AIC(res02)

```

# 章 線形モデル
これは直線の方程式 \(y = mx + b\) です。

## 線形モデルの定式化
次のように表せると仮定
$$
y_j = α + βx_j + ε_j,\quad j=1,2,...,n\\
$$
また、\(E[ε_j]=0,V[ε_j]=σ^2\)を満たすものとする。このようなモデルを線形単回帰モデルという。
定理7.
```{r, fig.height = 7, fig.width = 7, fig.align = "center", fig.cap = "", dpi = 72}

```
# 章 曲線へのあてはめ

## lmを用いた曲線あてはめが上手く行く場合

$$y=1+2sinx+3cos2x+ε,\quad ε \sim N(0,0.2)$$
```{r, fig.height = 7, fig.width = 7, fig.align = "center", fig.cap = "", dpi = 72}
x <- seq(0, 2 * pi, length = 100)

y <- 1 + 2 * sin(x) + 3 * cos(2 * x) + rnorm(length(x), 0, 0.2)

# データフレームを作成する
data <- data.frame(x = x, y = y)

plot(data$x, data$y)
res <- lm(y ~ I(sin(x)) + I(cos(2 * x)))
summary(res)
lines(x, fitted(res))
```

$$y=f(x)=\frac{a}{1+b e^{-c x}}$$
```{r, fig.height = 7, fig.width = 7, fig.align = "center", fig.cap = "", dpi = 72}
diffusion_rate <- read.csv("PC普及率.csv", header = FALSE)
colnames(diffusion_rate) <- c("year", "rate")

plot(diffusion_rate$year, diffusion_rate$rate)

year <- diffusion_rate$year
rate <- diffusion_rate$rate

year0 <- year - 1987

res <- nls(rate ~ a / (1 + b * exp(-c * year0)), start = c(a = 80, b = 1, c = 1), trace = TRUE)
summary(res)

lines(year, fitted(res))
```

### 上手くいかない例
memo algorithm=Newton法。誤差0のデータや二乗和の最小化以外のタスクには適用不可
```{r, fig.height = 7, fig.width = 7, fig.align = "center", fig.cap = "", dpi = 72}

### 1.素直にyear0を使うと上手くいかない
# res <- nls(rate ~ a / (1 + b * exp(-c * year)), start = c(a = 80, b = 1, c = 1), trace = TRUE)

# Error in nlsModel(formula, mf, start, wts, scaleOffset = scOff, nDcentral = nDcntr) :
#  singular gradient matrix at initial parameter estimates

### 2.初期値によっては収束しない
# res <- nls(rate ~ a / (1 + b * exp(-c * year0)), start = c(a = 80, b = 0.1, c = 0.1), trace = TRUE)

# Error in nls(rate ~ a/(1 + b * exp(-c * year0)), start = c(a = 80, b = 0.1,  : 
#    step 因子 0.000488281 は 0.000976562 の 'minFactor' 以下に縮小しました 

```
## 変数変換+直線回帰
### 両対数グラフ
```{r, fig.height = 7, fig.width = 7, fig.align = "center", fig.cap = "", dpi = 72}
city <- read.csv("population.csv", header = FALSE)
city <- city$V1

ord<-order(city,decreasing=TRUE)
city_popl<-city[ord]
rank<-1:21

plot(rank, city_popl)
plot(log(rank), log(city_popl))
res<-lm(log(city_popl)~log(rank))
summary(res)

# log(city_popl) = 15.77573  -0.77548*log(rank)
# city_popl = exp(15.77573) / rank^0.77548

```
### より複雑な例
```{r, fig.height = 7, fig.width = 7, fig.align = "center", fig.cap = "", dpi = 72}

plot(pressure$temperature,pressure$pressure)

# セ氏→絶対温度T[K]
abstemp<-pressure$temperature+273.15
pres<-pressure$pressure

# plot(log(abstemp),log(pres))

model1<-lm(pres~abstemp)
model2<-lm(pres~log(abstemp))
model3<-lm(log(pres)~abstemp)
model4<-lm(log(pres)~log(abstemp))
model5<-lm(log(pres)~I(1/abstemp))

AIC(model1,model2,model3,model4,model5)  # model5が最良
summary(model5)
# logpres = 18.27 - 7307/T

plot(1/abstemp,log(pres))
```

# 章 
## 
```{r, fig.height = 7, fig.width = 7, fig.align = "center", fig.cap = "", dpi = 72}
```
```{r, fig.height = 7, fig.width = 7, fig.align = "center", fig.cap = "", dpi = 72}
```
```{r, fig.height = 7, fig.width = 7, fig.align = "center", fig.cap = "", dpi = 72}
```
```{r, fig.height = 7, fig.width = 7, fig.align = "center", fig.cap = "", dpi = 72}
```
```{r, fig.height = 7, fig.width = 7, fig.align = "center", fig.cap = "", dpi = 72}
```

# 章 
## 
```{r, fig.height = 7, fig.width = 7, fig.align = "center", fig.cap = "", dpi = 72}
```
```{r, fig.height = 7, fig.width = 7, fig.align = "center", fig.cap = "", dpi = 72}
```
```{r, fig.height = 7, fig.width = 7, fig.align = "center", fig.cap = "", dpi = 72}
```
```{r, fig.height = 7, fig.width = 7, fig.align = "center", fig.cap = "", dpi = 72}
```
```{r, fig.height = 7, fig.width = 7, fig.align = "center", fig.cap = "", dpi = 72}
```

# 章 
## 
```{r, fig.height = 7, fig.width = 7, fig.align = "center", fig.cap = "", dpi = 72}
```
```{r, fig.height = 7, fig.width = 7, fig.align = "center", fig.cap = "", dpi = 72}
```
```{r, fig.height = 7, fig.width = 7, fig.align = "center", fig.cap = "", dpi = 72}
```
```{r, fig.height = 7, fig.width = 7, fig.align = "center", fig.cap = "", dpi = 72}
```
```{r, fig.height = 7, fig.width = 7, fig.align = "center", fig.cap = "", dpi = 72}
```

# 章 
## 
```{r, fig.height = 7, fig.width = 7, fig.align = "center", fig.cap = "", dpi = 72}
```
```{r, fig.height = 7, fig.width = 7, fig.align = "center", fig.cap = "", dpi = 72}
```
```{r, fig.height = 7, fig.width = 7, fig.align = "center", fig.cap = "", dpi = 72}
```
```{r, fig.height = 7, fig.width = 7, fig.align = "center", fig.cap = "", dpi = 72}
```
```{r, fig.height = 7, fig.width = 7, fig.align = "center", fig.cap = "", dpi = 72}
```

# 章 
## 
```{r, fig.height = 7, fig.width = 7, fig.align = "center", fig.cap = "", dpi = 72}
```
```{r, fig.height = 7, fig.width = 7, fig.align = "center", fig.cap = "", dpi = 72}
```
```{r, fig.height = 7, fig.width = 7, fig.align = "center", fig.cap = "", dpi = 72}
```
```{r, fig.height = 7, fig.width = 7, fig.align = "center", fig.cap = "", dpi = 72}
```
```{r, fig.height = 7, fig.width = 7, fig.align = "center", fig.cap = "", dpi = 72}
```

# 章 
## 
```{r, fig.height = 7, fig.width = 7, fig.align = "center", fig.cap = "", dpi = 72}
```
```{r, fig.height = 7, fig.width = 7, fig.align = "center", fig.cap = "", dpi = 72}
```
```{r, fig.height = 7, fig.width = 7, fig.align = "center", fig.cap = "", dpi = 72}
```
```{r, fig.height = 7, fig.width = 7, fig.align = "center", fig.cap = "", dpi = 72}
```
```{r, fig.height = 7, fig.width = 7, fig.align = "center", fig.cap = "", dpi = 72}
```

# 章 
## 
```{r, fig.height = 7, fig.width = 7, fig.align = "center", fig.cap = "", dpi = 72}
```
```{r, fig.height = 7, fig.width = 7, fig.align = "center", fig.cap = "", dpi = 72}
```
```{r, fig.height = 7, fig.width = 7, fig.align = "center", fig.cap = "", dpi = 72}
```
```{r, fig.height = 7, fig.width = 7, fig.align = "center", fig.cap = "", dpi = 72}
```
```{r, fig.height = 7, fig.width = 7, fig.align = "center", fig.cap = "", dpi = 72}
```

# 章 
## 
```{r, fig.height = 7, fig.width = 7, fig.align = "center", fig.cap = "", dpi = 72}
```
```{r, fig.height = 7, fig.width = 7, fig.align = "center", fig.cap = "", dpi = 72}
```
```{r, fig.height = 7, fig.width = 7, fig.align = "center", fig.cap = "", dpi = 72}
```
```{r, fig.height = 7, fig.width = 7, fig.align = "center", fig.cap = "", dpi = 72}
```
```{r, fig.height = 7, fig.width = 7, fig.align = "center", fig.cap = "", dpi = 72}
```

# 章 
## 
```{r, fig.height = 7, fig.width = 7, fig.align = "center", fig.cap = "", dpi = 72}
```
```{r, fig.height = 7, fig.width = 7, fig.align = "center", fig.cap = "", dpi = 72}
```
```{r, fig.height = 7, fig.width = 7, fig.align = "center", fig.cap = "", dpi = 72}
```
```{r, fig.height = 7, fig.width = 7, fig.align = "center", fig.cap = "", dpi = 72}
```
```{r, fig.height = 7, fig.width = 7, fig.align = "center", fig.cap = "", dpi = 72}
```

# 章 
## 


# 章 


# 章 


# 章 


# 章 


# 章 
## 
## 
## 
## 
## 